最高法院民事判決                                八十八年度台上字第四○六號
    上 訴 人  丁○○
              甲○○
              丙○○
    被上訴人  乙○○
右當事人間請求給付買賣價金事件，上訴人對於中華民國八十七年五月五日台灣高等
法院第二審更審判決（八十六年度上更(一)字第五一五號），提起上訴，本院判決如左
：
    主  文
原判決關於駁回上訴人甲○○其餘上訴及該訴訟費用部分廢棄，發回台灣高等法院。
上訴人丁○○、丙○○之上訴駁回。
第三審訴訟費用，關於駁回上訴人丁○○、丙○○之上訴部分，由上訴人丁○○、丙
○○負擔。
    理  由
本件被上訴人主張：伊於民國八十四年五月二十九日，將伊所有坐落新竹縣芎林鄉○
○段一三三之一地號土地，以總價新台幣（下同）一千四百八十七萬元出賣予上訴人
及第一審共同被告彭新松暨訴外人黃正汀，伊已將系爭土地所有權移轉登記予渠等，
詎渠等尚欠買賣價金二百萬元未付等情。本於買賣關係，求為命上訴人丁○○、丙○
○、甲○○依次給付伊二十萬元、二十萬元、三十萬元，及均加付法定遲延利息之判
決（未繫屬本院部分不予贅述）。
上訴人則以：系爭土地係由黃正汀與被上訴人訂約買受，因黃正汀與伊合夥建屋，始
將系爭土地之應有部分登記伊名義，伊既非買受人，被上訴人自不得向伊請求給付價
金等語，資為抗辯。
原審以：被上訴人主張伊於八十四年五月二十九日，將系爭土地以總價一千四百八十
七萬元出賣予上訴人及彭新松、黃正汀，已據提出買賣契約書為證。該買賣契約書雖
無上訴人之簽章，惟證人即土地代書李明香證稱：「當時係黃正汀、丁○○、丙○○
、乙○○之先生邱鑫進、劉德喜在場，當時是純粹的買賣關係，條件是他們談好要我
寫的，買主是他們要我寫上五人，事後才提出各人持分要我辦過戶」「是黃正汀代表
買主蓋章，契約當時寫好有給他們每個人看過才蓋章」等語。參以被上訴人已於八十
四年七月十七日以買賣為原因，將系爭土地辦理所有權移轉登記予上訴人及彭新松、
黃正汀共有，各人之應有部分為黃正汀百分之五十五、甲○○百分之十五、丁○○、
丙○○、彭新松各百分之十，有土地登記簿謄本可稽；其辦理所有權移轉登記之土地
買賣所有權移轉契約書，亦載明被上訴人為出賣人，上訴人及彭新松、黃正汀五人為
承買人，經雙方蓋章，有新竹縣竹東地政事務所函送之系爭土地登記資料可憑。足見
上訴人及彭新松係由黃正汀為其媒介，從中傳遞意思表示，與被上訴人雙方就買賣標
的物及價金互相同意，系爭契約自屬成立無疑。至於上訴人與彭新松、黃正汀及訴外
人姜禮鵬所訂合夥契約書，僅約定由各人出資於系爭土地上建造房屋，與系爭土地之
買賣價金無涉。上訴人雖辯稱：黃正汀為保障伊於合夥之權益，始按伊出資比例將系
爭土地應有部分登記予伊云云。但查姜禮鵬亦為合夥人，有股分○‧五股，系爭土地
何以未按其出資比例登記其為共有人﹖足見上訴人係基於與被上訴人之買賣關係，而
登記為系爭土地之共有人，自應負給付價金之義務。另系爭買賣前此係由何人出面付
款，其資金來源如何，及給付價金之支票是否經上訴人背書，均屬系爭買賣契約履行
之問題，與其成立無關。上訴人及彭新松、黃正汀尚欠價金二百萬元未付，應按各人
買受系爭土地之應有部分比例分擔之，甲○○之應有部分為百分之十五，應分擔三十
萬元，丁○○、丙○○之應有部分各為百分之十，各應分擔二十萬元。從而，被上訴
人請求上訴人如數給付及加付法定遲延利息，洵屬正當，應予准許。爰維持第一審所
為此部分上訴人敗訴之判決，駁回其上訴。
廢棄發回部分：
查被上訴人與黃正汀簽訂系爭土地買賣契約書時，上訴人甲○○並未在場，係黃正汀
指示代書李明香於該契約書前言列載「買主」為黃正汀、黃正潮、丙○○、彭新松、
丁○○五人，由黃正汀代表簽章，業經證人李明香證述綦詳，並有該買賣契約書可稽
（見第一審卷六至八頁、五九頁背面、原審卷六九頁背面、七○頁）。倘甲○○係由
黃正汀代其傳達締約之意思表示，則黃正汀何以未指示李明香於該契約書前言「買主
」欄併列載甲○○之姓名，甲○○是否為系爭土地之買受人，殊非無疑。原審就此未
詳加調查審認，遽以上開理由而為甲○○不利之判決，尚嫌速斷。甲○○上訴論旨，
指摘於其不利之此部分原判決為不當，求予廢棄，非無理由。
駁回上訴部分：
關於上訴人丁○○、丙○○部分，原審維持第一審所為此部分其二人敗訴之判決，經
核於法洵無違誤。丁○○、丙○○上訴論旨，就原審取捨證據、認定事實之職權行使
，指摘原判決此部分為不當，求予廢棄，非有理由。
據上論結，本件上訴人甲○○之上訴為有理由，上訴人丁○○、丙○○之上訴為無理
由。依民事訴訟法第四百七十七條第一項、第四百七十八條第一項、第四百八十一條
、第四百四十九條第一項、第七十八條，判決如主文。
中      華      民      國    八十八    年      三      月      四      日
                              最高法院民事第四庭
                                  審判長法官  林  奇  福
                                        法官  許  朝  雄
                                        法官  陳  國  禎
                                        法官  李  彥  文
                                        法官  陳  重  瑜
      右正本證明與原本無異
                                              書  記  官
中      華      民      國    八十八    年      三      月     十七     日
